臺灣士林地方法院刑事判決　　　　　　　　　　　　　九十三年度易字第六九九號
　　公　訴　人　臺灣士林地方法院檢察署檢察官
　　被　　　告　甲○○
右列被告因侵占案件，經檢察官聲請簡易判決處刑（九十三年度偵字第五一五四號）
，本院士林簡易庭認不宜以簡易判決處刑，移送本院刑事庭改依通常程序審判，本院
判決如左：
    主  文
甲○○無罪。
    理  由
一、聲請簡易判決處刑（與提起公訴有同一效力）意旨略以：被告甲○○於民國八十
    四年九月十八日，在址設臺北市○○區○○路二段三三九巷三號一樓吉麟交通有
    限公司（下稱吉麟公司），以自有之營業小客車靠行於吉麟公司，而向該公司承
    租車牌號碼ＥＶ—五一三號牌照二面，並約定行政管理費每月新臺幣（以下同）
    二千一百元及按時繳付稅款、違規罰鍰等事項，若被告甲○○積欠上開費用，吉
    麟公司即取回其所有之該牌照。被告甲○○取得上開牌照後，即懸掛於營業用小
    客車載客營業，然被告甲○○竟自八十六年一月起，即拒絕繳付行政管理費，復
    積欠牌照稅、燃料稅、交通違規罰款等款項，嗣經吉麟公司向被告甲○○催討積
    欠之款項，並要求返還上開牌照，被告甲○○因無資力繳納上述款項，遂意圖自
    己不法所有，將原向吉麟公司租用而持有之上開牌照變易自己所有之意思而侵占
    入己，復持以繼續供行車駕駛之用。因認被告甲○○涉犯刑法第三百三十五條第
    一項之侵占罪嫌云云。
二、按犯罪事實應依證據認定之，無證據不得認定犯罪事實。又不能證明被告犯罪者
    ，應諭知無罪之判決，刑事訴訟法第一百五十四條第二項、第三百零一條第一項
    分別定有明文。再告訴人之告訴，本以使被告受刑事訴追為目的，故其陳述是否
    與事實相符，自應調查其他證據，以資審認，苟其所為攻擊之詞，尚有瑕疵，則
    在此瑕疵未予究明以前，即不能遽採為斷罪之基礎。另按事實之認定，應憑證據
    ，如未能發現相當證據，或證據不足以證明，自不能以推測或擬制之方法，為裁
    判基礎。又刑法第三百三十五條第一項之侵占罪，須持有人變異其原來之持有意
    思為不法所有之意思，始能成立，如僅將持有物遲不交還，或有其他原因致一時
    不能交還，既缺乏主觀要件，即難遽以該罪相繩，亦經最高法院六十八年度臺上
    字第三一四六號判例闡述甚明。
三、本件聲請人認被告甲○○涉有上開犯行，無非係以告訴代理人鄭林玉英之指訴，
    被告承認未將車牌返還，且積欠部分款項未還，並有參與經營合約書、汽車新領
    牌照登記書各一份，為其論據。
四、被告甲○○雖未到庭答辯，然據其於警訊及偵查中坦承向吉麟公司承租車牌二面
    ，並積欠行政管理費、牌照稅、燃料稅、交通違規罰款等未清償等情不諱，惟辯
    稱：該計程車於一年多前即被環保局拖走，伊原要將車牌交還吉麟公司，請公司
    去註銷車牌，但深恐吉麟公司向其催討欠款，所以遲未將車牌還給吉麟公司，又
    其從未收到告訴人之存證信函等語。
五、經查告訴代理人鄭林玉英於九十三年十月十二日，在本院準備程序時陳稱：「（
    被告何時沒有付款？）被告都有陸陸續續來繳款，例如每月應繳五千元，他只有
    繳三千元，每月都沒有繳足，我是把他積欠的帳往前挪，才推算從八十六年一月
    起才積欠。」、「車牌於九十三年七月九日開偵查庭時，已經還我兩面了，目前
    只剩下租金、紅單及稅金還沒給付。」等語，且據其提出被告繳款紀錄之帳冊其
    內容記載為：「八十六年一─三、四─六、七─九月都有繳款，八十六年十─十
    二、八十七年一─三、四─十二、等都有繳款紀錄、另八十七年十月十五日
    繳款四千六百五十元，八十八年一月十九日、三月十五日、五月二十日、七月十
    一各繳納一萬五千元，八十八年十一月六日、八十九年一月九日、八月二十一日
    各繳一萬元，九十年十月八日、十一月十日、十二月十五日、九十一年二月十日
    各繳五千元。」有告訴代理人鄭林玉英提出之現金帳二張在卷足憑，次查告訴人
    於九十二年六月間向被告寄發之存證催告函，並未向被告送達，有該退回之存證
    信函一封附偵查卷可參。足徵被告向告訴人租用車牌後，自八十四年九月間起至
    九十一年二月間均有陸陸續續向告訴人繳款，雖或因收入不佳未繳納足額，然均
    有陸續在繳納，且告訴人向其催告返還車牌之催告函，因未送達被告，致被告無
    從知悉，嗣於偵查中被告知悉告訴人向其索還車牌，旋於九十三年七月九日將車
    牌二面歸還告訴人，綜上所述，並無任何積極證據足資證明被告有將持有之車牌
    二面變易為所有之不法意圖，揆諸前揭說明，被告欠缺侵占之主觀要件，自不得
    以刑法第三百三十五條第一項之侵占罪則相繩，本件不能證明被告犯罪，自應為
    無罪之諭知。
六、被告經合法傳喚，無正當理由不到庭，本院認本件為應諭知無罪之案件，爰不待
    其陳述逕行判決。
據上論斷，應依刑事訴訟法第四百五十二條、第三百零一條第一項、第三百零六條，
判決如主文。
本案經檢察官靳開聖到庭執行職務。
中　  　華　  　民  　　國　　九十三　　年　　十二　　月　　二十三　　日
                                    臺灣士林地方法院刑事第一庭
                                        審判長 法  官  雷  雯  華
                                               法  官  江  翠  萍
                                               法  官  張  國  棟
右正本證明與原本無異。
如不服本判決，應於判決送達後十日內，向本院提出上訴狀。
                                               書記官  何  子  傑
中　  　華　  　民  　　國　　九十三　　年　　十二　　月　　二十三　　日
